臺灣彰化地方法院刑事附帶民事判決　100年度智簡附民字第2號
原　　　告　日商三麗鷗股份有限公司
法定代理人　仲村隆藏
訴訟代理人　呂紹凡律師
被　　　告　許世傑
上列被告因本院100年度智簡字第31號違反商標法案件，經原告
提起附帶民事訴訟，請求損害賠償事件，本院於民國100年7月12
日言詞辯論終結，判決如下︰
      主    文
被告應給付原告新臺幣萬仟伍佰陸拾捌元及自民國一百年五
月二十八日起至清償日止按週年利率百分之五計算之利息。
被告應負擔費用將本件最後事實審附帶民事訴訟判決書內容（包
括案號、當事人、主文、事實及理由），以不小於拾肆號字體登
載於工商時報之全國任一版壹日。
原告其餘之訴駁回。
本判決第一項得假執行。
原告其餘假執行之聲請駁回。
      事實及理由
壹、程序部分
一、按商標法第70條規定：「外國法人或團體就本法規定事項得
    為告訴、自訴或提起民事訴訟，不以業經認許者為限。」，
    原告日商三麗鷗股份有限公司（下稱原告）係依據日本國法
    所設立之外國公司，設有代表人，其營業所設址於日本東京
    都，為國際知名之公司，具備一定之獨立財產，其雖未經我
    國認許，依據商標法第70條，自有當事人能力，合先敘明。
二、本件原告為外國法人，故本件性質上係屬涉外民事事件。就
    涉外民事事件之國際裁判管轄權，現行法律雖無明文，惟被
    告為中華民國人民，且原告主張被告係於我國境內從事侵害
    其商標權之不法行為，而依據侵權行為之法律關係提起本訴
    ，參酌我國民事訴訟法第15條第1 項規定：「因侵權行為涉
    訟者，得由行為地之法院管轄」之意旨，應認對於行為地發
    生於我國境內之涉外侵權事件，我國法院即具有國際裁判管
    轄權，是本院就本件訴訟自有管轄權。
三、復按我國涉外民事法律適用法，於中華民國99年5月26日經
    總統華總一義字第09900125551號令修正公布全文63條，並
    自公布日後一年施行，故自100年5月26日起已經適用新的涉
    外民事法律，但依據新的涉外民事法律適用法第62條規定：
    「涉外民事，在本法修正施行前發生者，不適用本法修正施
    行後之規定。但其法律效果於本法修正施行後始發生者，就
    該部分之法律效果，適用本法修正施行後之規定。」，採不
    溯及既往原則，故應依照修正前之涉外民事法律適用法第9
    條第1項前段規定，關於由侵權行為而生之債，依侵權行為
    地法，本件原告主張被告之侵權行為既係99年間發生在我國
    境內，依上開規定，即應適用中華民國法律為其裁判之準據
    法。
貳、實體部分
一、原告起訴主張：
  (一)原告為如附表所示之「HELLO KITTY」、「MY MELODY」、「
    Little Twin Stars」等商標之商標權人，凡非經原告之同
    意授權，不得於同一商品上使用，被告明知上述商標為原告
    專用，竟為不法利益，未經原告同意，於同一貼紙商品上使
    用相同商標，並意圖販賣而陳列仿冒商品。案經內政部警政
    署保安警察隊第二總隊第一大隊保護智慧財產權警察大隊台
    中分隊，於彰化縣彰化市○○路○段1 88號搜索扣押，扣得
    仿冒「HELLO KITTY」貼紙240枚、仿冒「MY MELODY」徽章
    貼紙675包、仿冒「HELLO KITTY」徽章貼紙850包、仿冒「
    Little Twin Stars」徽章貼紙19包等物。
  (二)按商標法第61條第1項規定：「商標權人對於侵害其商標權
    者，得請求損害賠償，並得請求排除其侵害；有侵害之虞者
    ，得請求防止之。」，又按商標法第63條規定：「商標權人
    請求損害賠償時，得就下列各款擇一計算其損害：..二、依
    侵害商標權行為所得之利益；於侵害商標權者不能就其成本
    或必要費用舉證時，以銷售該項商品全部收入為所得利益。
    」，扣案商品1784件，若以平均價新台幣（下同）6元計算
    ，至少售價為10704元。
  (三)又按商標法第63條第3項規定：「商標權人之業務上信譽，
    因侵害而致減損時，並得另請求賠償相當之金額。」，原告
    為全球知名廠商，獨創別具匠心之各種商標，深受消費者信
    賴，被告販售劣質商品，減損原告之商譽，原告自得請求商
    譽損失30萬元。
  (四)又按商標法第64條規定：「商標權人得請求由侵害商標權者
    負擔費用，將侵害商標權情事之判決書內容全部或一部登載
    新聞紙。」，被告侵害原告商摽，情事重大，為欲使社會大
    眾知悉被告侵權事實，並回復原告所受損害，爰聲請被告登
    報。
  (五)爰聲明：
  1.被告應給付原告31萬元及自起訴狀繕本送達翌日（即100年5
    月28日）起至清償日止，按週年利率百分之五計算之利息。
  2.被告應負擔費用將本件最後事實審附帶民事訴訟判決書內容
    （包括案號、當事人、主文、事實及理由），以不小於14號
    字體登載於自由時報、工商時報經濟日報之全國任一版各一
    日。
  3.訴之聲明第一項，原告願供擔保，請准宣告假執行。
  4.訴訟費用由被告負擔。
二、被告答辯略以：我是買進別人的倒店貨，而且我是在夜市擺
    10元百貨的攤位，我經濟困難，身上的現金沒有超過1400元
    ，連法官判我拘役，我都沒有辦法聲請易科罰金。我賣的貼
    紙，小張的賣2元，大張的賣10元，收入微薄，現在景氣不
    好，我還曾經300元度過一週，我名下只有一台舊車，也沒
    錢繳牌照稅，名下沒有其他財產，無力賠償等語。並聲明：
    原告之訴駁回。
三、按附帶民事訴訟之判決，應以刑事訴訟判決所認定之事實為
    據。但本於捨棄而為判決者，不在此限，刑事訴訟法第500
    條定有明文。本件被告「許世傑明知如附表所示之『HELLO
    KITTY』、『MY MELODY』、『Little Twin Stars 』等字樣
    及其商標圖樣，係日商三麗鷗股份有限公司取得商標專用權
    ，專用於貼紙、文具、徽章等商品，現仍在專用期間內，且
    上開商標權人所生產製造使用上開商標圖樣之商品，在國際
    及國內市場均行銷多年，具有相當之聲譽，屬相關大眾所共
    知之商標及商品，非經三麗鷗股份有限公司之授權或同意，
    不得於同一商品使用相同之商標圖樣或於同一商品使用近似
    於其註冊商標，有致相關消費者混淆誤認之虞，亦不得販賣
    上開商品或意圖販賣而陳列。詎許世傑竟意圖販賣而基於違
    反商標法之犯意，於民國99年3月27日以後某日，自不詳人
    士之倒店貨內，分別以：HELLO KITTY貼紙一張5角、美樂蒂
    徽章貼紙一包5角、HELLO KITTY徽章貼紙1包5角、雙子星徵
    章貼紙1包5角，等不同價格進貨販入，再分別以HELLO KITTY
    貼紙一張2元、美樂蒂徽章貼紙一包2元、HELLO KITTY徽章
    貼紙1包2元、雙子星徵章貼紙1包2元等不同價格賣出。嗣經
    警據報於99年7月14日14時16分許，持本院搜索票前往搜索
    查獲，並扣得仿冒『HELLO KITTY』貼紙240枚、仿冒『MY
    MELODY』徽章貼紙675包、仿冒『HELLO KITTY』徽章貼紙
    850包、仿冒『Little Twin Stars』徽章貼紙19包等物。」
    等事實，亦經本院以100年度智簡字第31號判決認定屬實，
    並判處拘役40日，如易科罰金，以1,000元折算壹日，經檢
    察官提起上訴（現上訴本院合議庭中），有本院前開刑事判
    決、被告全國前案記錄表可證，且為被告所不爭執，則原告
    主張被告應負侵權行為損害賠償責任，堪以認定。
四、損害賠償金額部分：
  (一)按商標法第61條第1項規定：「商標權人對於侵害其商標權
    者，得請求損害賠償，並得請求排除其侵害；有侵害之虞者
    ，得請求防止之。」同法第63條規定；「（第一項）商標權
    人請求損害賠償時，得就下列各款擇一計算其損害：...二
    、依侵害商標權行為所得之利益；於侵害商標權者不能就其
    成本或必要費用舉證時，以銷售該項商品全部收入為所得利
    益。...（第三項）商標權人之業務上信譽，因侵害而致減
    損時，並得另請求賠償相當之金額。」依此，被告既有侵犯
    原告註冊商標之行為，原告依商標法第61條第1項第2款、第
    63 條第1項第3款規定，請求被告負損害賠償責任，即有所
    據。
  (二)被告所販賣仿冒『HELLO KITTY』貼紙240枚、仿冒『MY
    MELODY』徽章貼紙675包、仿冒『HELLO KITTY』徽章貼紙
    850包、仿冒『Little Twin Stars』徽章貼紙19包等物，依
    照刑事卷宗內拍攝證物照片，均屬小張貼紙，依照被告所述
    ，小張貼紙以2元賣出，故上述合計1784張（240+675+850+1
    9＝1784）之售價僅為3568元。
  (三)再按商標權人之業務上信譽，因侵害而致減損時，並得另請
    求賠償相當之金額，商標法第63條第3項定有明文。按此項
    非財產上商譽損害請求權，祗須商標專用權人之業務上信譽
    ，因商標受侵害致減損時，即足當之。至其賠償之金額，自
    應審酌當事人雙方之資力、侵害商譽之程度及其他一切情形
    定之（最高法院91年度台上字第1949號判決參照）。又此項
    業務上信譽損失，通常係指加害人以不良仿冒品矇騙消費者
    ，使消費者誤以為被害人之商品、品質低劣，以致被害人之
    商業信譽受損，以致商品銷售額減少、原訂貨者退貨或其他
    可期待之利益減損之情形而言。原告主張被告販賣仿冒原告
    商標商品之貼紙，損其商業信譽，故請求商譽減損之損害賠
    償30萬元。然原告提出日本商品目錄，正版貼紙售價為日幣
    200至450元之間，中間價即為325元，折合台幣117元（見原
    告提出陳報狀）。而本件零售貼紙售價2元，與正品售價懸
    殊，消費者不至誤認此為日本授權正版商品，但仿冒品印製
    粗糙，連帶打擊『HELLO KITTY』『MYMELODY』『Little
    Twin Stars』等卡通造型人物在消費者心中美好印象，勢必
    影響部分消費者購買正版商品之意願，故原告陳稱已造成原
    告商譽損害等語，確有相當理由。故原告依商標法第63條第
    3項規定請求商譽損失，依法有據。爰審酌被告侵害原告商
    標權之情節及原告因此受損害之程度，認被告應賠償原告商
    譽損失3萬元，原告逾此部分之請求，為無理由，應予駁回
    。
五、末按商標權人得請求由侵害商標權者負擔費用，將侵害商標
    權情事之判決書內容全部或一部登載新聞紙，商標法第64條
    亦定有明文。本件被告侵害原告商標權，既經認定如前，則
    原告依上開規定，請求被告應負擔費用將本件刑事附帶民事
    訴訟判決書內容（包括案號、當事人、主文、事實及理由）
    ，以不小於14號字體登載於工商時報之全國任一版一日，亦
    屬有據，應予准許。至於一併請求刊登於自由時報、經濟日
    報部分，本院認為刊登範圍過廣，與被告之犯行程度顯不相
    當，尚無必要，應予駁回。
六、綜上所述，被告販賣侵害原告商標權之商品，原告請求被告
    賠償3萬3568元以及自起訴狀繕本送達翌日即100年5月28日
    起至清償日止，按年息5%計算之利息及被告應負擔費用，將
    本案民事最後事實審刑事附帶民事訴訟判決書內容（包括案
    號、當事人、主文、事實及理由），以不小於14號字體登載
    於工商時報之全國任一版各一日，為有理由，應予准許；逾
    此範圍之請求，應予駁回。
七、本判決第一項所命被告給付之金額未逾50萬元，依民事訴訟
    法第389條第1項第5款規定，應依職權宣告假執行。至原告
    其餘假執行之聲請，因訴之駁回而失所附麗，自不應准許，
    併予駁回之。
八、原告依刑事訴訟法第487條規定，於刑事訴訟程序提起本件
    附帶民事損害賠償訴訟，依法無應繳納裁判費用之規定，原
    告復未提出其他費用支出之證明，爰不另為訴訟費用負擔之
    諭知。
九、本案事證已臻明確，兩造其餘主張及陳述，經本院審酌後認
    與判決結果無影響，不再逐一論列，附此敘明。
十、據上論結，原告之訴為一部有理由、一部無理由，應依依智
    慧財產案件審理法第27條第1項、刑事訴訟法第502條、第49
    1條第10款，民事訴訟法第389條第1項第5款，判決如主文。
中    華    民    國  100    年    8    月    12     日
                  刑事第七庭        法  官  葉明松
以上正本證明與原本無異。
如不服本判決應於收受判決後10日內向本院提出上訴書狀，並
應敘述具體理由。其未敘述上訴理由者，應於上訴期間屆滿後
20日內向本院補提理由書(均須按他造當事人之人數附繕本)
「切勿逕送上級法院」。
本判決非對於刑事訴訟之判決有上訴時不得上訴。
中    華    民    國  100    年    8    月    12     日
                                    書記官  施秀青
附表：
┌──┬──────────┬───┬────────────┬────┐
│編號│名稱                │數量  │所侵犯之商標權人        │商標註冊│
│    │                    │      │                        │/審定號 │
├──┼──────────┼───┼────────────┼────┤
│1   │仿冒「HELLO KITTY」 │240枚 │日本三麗鷗股份有限公司  │00000000│
│    │商標貼紙            │      │                        │        │
├──┼──────────┼───┼────────────┼────┤
│2   │仿冒「MY MELODY」商 │675包 │日本三麗鷗股份有限公司  │00000000│
│    │標徽章貼紙          │      │                        │        │
├──┼──────────┼───┼────────────┼────┤
│3   │仿冒「HELLO KITTY」 │850包 │日本三麗鷗股份有限公司  │00000000│
│    │商標徽章貼紙        │      │                        │        │
├──┼──────────┼───┼────────────┼────┤
│4   │仿冒「LITTLE TWIN   │19包  │日本三麗鷗股份有限公司  │00000000│
│    │STARS」商標徽章貼紙 │      │                        │        │
└──┴──────────┴───┴────────────┴────┘